【裁判字號】    97,易,435
【裁判日期】    970617
【裁判案由】    詐欺
【裁判全文】
臺灣臺中地方法院刑事判決               97年度易字第435號
公  訴  人  臺灣臺中地方法院檢察署檢察官
被      告  甲○○
                    號3樓之2.
上列被告因詐欺案件，經檢察官提起公訴（97年度偵緝字第58號）
，本院判決如下：
    主    文
甲○○幫助意圖為自己不法之所有，以詐術使人將本人之物交付
，處有期徒刑肆月，如易科罰金，以新臺幣壹仟元折算壹日。
    犯罪事實
一、甲○○能預見將自己之金融機構帳戶存摺、提款卡連同密碼
    提供他人使用，因該帳戶所有人名義與實際使用者不同，使
    用者即可藉此躲避員警追查，作為詐欺取財之犯罪工具，且
    現今一般金融機構帳戶之申請甚為簡易方便，如係基於正當
    用途而有使用帳戶之必要，通常需用人得以自己名義申請辦
    理即可，本無借用他人帳戶掩飾資金流向之必要。惟甲○○
    在不違背其本意之下，竟基於幫助他人涉犯詐欺取財罪行之
    不確定故意，於民國96年8月中旬之某日，在不詳地點，將
    其向元大商業銀行 (原復華商業銀行) 大里分行所申請開立
    帳號0000000000000號帳戶 (以下簡稱元大銀行帳戶)之存摺
    、提款卡 (含密碼) ，交予姓名年籍不詳之成年人。嗣該不
    詳姓名年籍之成年人所屬犯罪集團成員，基於意圖為自己不
    法所有之犯意，於96年9月18日上午某時，以地檢署檢察官
    之名義打電話予乙○○，佯稱乙○○之帳戶遭人盜用須存至
    安全帳號內代為保管，乙○○因而陷於錯誤，遂於同時13
    時許，前往彰化銀行彰化分行匯款152,000元至前揭甲○○
    之元大銀行帳戶，嗣乙○○發覺有異始知受騙而報警循線查
    獲上情。
二、案經乙○○訴由臺中縣警察局霧峰分局報請臺灣臺中地方法
    院檢察署檢察官偵查起訴。
    理    由
一、按刑事訴訟法第159條之5規定：「被告以外之人於審判外之
    陳述，雖不符前四條之規定，而經當事人於審判程序同意作
    為證據，法院審酌該言詞陳述或書面陳述作成時之情況，認
    為適當者，亦得為證據。當事人、代理人或辯護人於法院調
    查證據時，知有第159條第1項不得為證據之情形，而未於言
    詞辯論終結前聲明異議者，視為有前項之同意。」，其立法
    意旨在於傳聞證據未經當事人之反對詰問予以核實，原則上
    先予排除，惟若當事人已放棄詰問或未聲明異議，基於證據
    資料愈豐富，愈有助於真實發現之理念，且強化言詞辯論主
    義，法院自可承認該傳聞證據例外擁有證據能力。經查，本
    件被告在本院言詞辯論終結前，並未就證人即被害人高林貴
    於警詢時所證述之內容聲明異議，依上開規定說明，應視為
    同意其證言作為證據，且本院審酌上開證人證言作成時之情
    況，查無其他不法之情狀，足認為得為本案之證據，而有證
    據能力，先予敘明。
二、訊據被告甲○○對於上開元大銀行帳戶為其所之情固坦承不
    諱，惟矢口否認有何幫助詐欺取財犯行，且辯稱：伊確實將
    存摺、印章、提款卡 (含密碼) 置放於機車內之置物箱而遭
    竊，當時伊在雲林工作，機車係停放在住家樓下，因為鎖頭
    壞掉，置物箱鎖頭硬被轉開云云。經查：
(一)、被告於本院準備程序訊問時供稱：伊不太清楚何時遺失元
      大銀行存簿等物，直到警察局通知伊前去詢問時，始發現
      帳簿遺失之詞 (見本院卷頁14) ，已與其在檢察官偵訊時
      所供述：伊於96年8月中旬在霧峰家樓下發現存摺、印章
      及提款卡放在機車內遭竊，因工作關係忘記去掛失之詞 (
      見臺灣臺中地方法院檢察署97年度偵緝字第58號偵卷頁13
      ) 不相一致，且其在本院準備程序訊問時所供稱：元大銀
      行存簿係因工作所需辦理，嗣因未到該家公司工作，即未
      再使用該存簿，因為有臨時工性質的工作，故隨時攜帶存
      簿等物，怕老闆以匯款方式支薪之詞 (見本院卷頁14-16)
      ，更與被告在本院審理時陳稱：因為離職沒有工作，故自
      96年9月7日起存簿未有往來明細，離職後幫忙朋友從事擦
      油漆的工作，酬勞1天800元，打零工領現，不需要簿子存
      款，當時去雲林工作，有一段時間沒有住在家裡，伊將存
      簿等物放在機車內之置物箱，機車是放在住家樓下云云 (
      見本院卷頁42-42反)相左，足見被告前後反覆其詞，且其
      無法合理解釋何以發現遺失上開元大銀行帳戶之存摺及提
      款卡 (含密碼) 等物後，未即進行報案遺失及主動向元大
      銀行辦理掛失等程序，是被告辯述其所有上開元大銀行存
      簿等物係遭竊云云，實非可信。
(二)、另衡諸時下詐欺犯罪集團成員收購取得人頭帳戶之常見手
      法，渠等利用部分民眾需款孔急或貪圖小利之心理因素，
      藉由登報或隨機搭訕招攬方式獲取存摺、提款卡及密碼之
      情形甚為常見，執行上亦無重大困難，而原帳戶所有人既
      係出於自願提供帳戶供渠等犯罪使用，事後自行凍結帳戶
      、變更密碼或申請將原提款卡作廢並補發新卡之可能性較
      低；相對而言，如該存摺、提款卡及密碼係以盜贓方式取
      得，則該詐欺犯罪集團成員自須承擔原帳戶所有人隨時報
      警或求助金融機構應變處理之危險，進而使其費心詐騙之
      款項入帳後，面臨無法領出之窘境。是以詐欺犯罪集團成
      員果真確有使用人頭帳戶之必要，大可透過其他管道平和
      取得並安心使用，根本毋庸使用被告所遺失帳戶之存摺、
      提款卡，徒增日後作為詐欺得款匯入帳戶時無從提領甚或
      遭警查獲之風險，益徵被告所辯前揭帳戶存摺、提款卡及
      密碼確實係遺失，其未交付予詐騙集團云云，並無可取。
(三)、再按刑法第13條所稱之故意本有直接故意（確定故意）與
      間接故意（不確定故意）之別，條文中「行為人對於構成
      犯罪之事實，明知並有意使其發生者」為直接故意，至於
      「行為人對於構成犯罪之事實，預見其發生而其發生並不
      違背其本意者」則屬間接故意；又間接故意與有認識的過
      失（又稱疏虞過失）之區別，在於二者對構成犯罪之事實
      雖均預見其能發生，但前者對其發生並不違背其本意，後
      者則確信其不發生。而金融機構帳戶之申請甚為簡易方便
      ，如係基於正當用途而有使用帳戶之必要，通常需用人得
      以自己名義申請辦理即可，本無借用他人帳戶掩飾資金流
      向之必要。倘該名取得帳戶之人非將被告提供之金融機構
      帳戶作為犯罪所得存提進出及其他不法用途，豈須向被告
      收取存摺、提款卡供己使用？又被告率將自己所有金融機
      構帳戶交予他人使用，衡之常情，如此乖離常態之交易行
      為，就一般具有相當社會經驗之人而言，當可輕易預見該
      人取得存摺、提款卡係供作非法使用。再者，蒐集他人金
      融機構帳戶作為被害人匯入款項之交易媒介，用以隱匿真
      正犯罪者身分及資金流向之犯罪模式，多係用於詐欺取財
      之犯罪類型，此乃一般使用人頭帳戶常見之非法利用類型
      ，復經大眾傳播媒體再三披露，被告亦無從諉為不知。則
      被告提供之金融機構帳戶嗣經他人用於詐欺取財之不法用
      途，此種犯罪手法仍未逸脫於被告幫助他人犯罪意思之外
      ，即屬被告所預見。而被告提供金融機構帳戶在先，縱已
      得悉可能作為上開犯罪用途，卻又容任該項犯罪行為之繼
      續實現，毫無積極取回前揭物品或其他主觀上認為不致發
      生該項犯罪結果之確信，足徵前揭犯罪行為自仍不違其本
      意，被告應具有幫助他人詐欺取財犯罪之間接故意，殆無
      疑義。
(四)、綜上所陳，被告前揭所辯顯有未洽，不足採信。且上開犯
      罪事實，業據證人即被害人高林貴於警詢中指證遭人詐騙
      匯款經過綦詳，並有證人高林貴提出之彰化銀行匯款回條
      聯1張，及被告之元大銀行帳戶之開戶資料、客戶往來交
      易明細等件附卷可稽。是本案事證已臻明確，被告上揭幫
      助詐欺取財之犯行，應堪認定。
三、本件被告提供其所有之上開元大銀行帳戶之存摺、金融卡及
    密碼，予姓名年籍不詳之成年人及其所屬之詐騙集團作為詐
    欺取財所用，係基於幫助他人詐欺取財之不確定故意，且所
    為屬詐欺取財罪構成要件以外之行為，核其所為，係犯刑法
    第30條第1項前段、第339條第1項之幫助詐欺取財既遂罪。
    又被告僅係幫助他人實行詐欺取財罪，為幫助犯，應依刑法
    第30條第2項之規定，按詐欺取財罪正犯之刑予以減輕。爰
    審酌被告提供帳戶供他人非法使用，使詐騙集團之成員易於
    得手，助長詐欺之犯罪風氣，嚴重危害社會治安，並使被害
    人高林貴因此被詐騙152,000元，然被告本身未實際參與本
    件詐欺取財之犯行，可責難性較小，惟其未能坦承犯行，且
    飾詞卸責、並無悔意之犯罪後態度等一切情狀，量處如主文
    所示之刑，並諭知易科罰金折算之標準，以資懲儆。
據上論斷，依刑事訴訟法第299條第1項前段，刑法第339條第1項
、第30條第1、2項、第41條第1項前段，刑法施行法第1條之1，
判決如主文。
中    華    民    國    97    年    6     月    17    日
                   刑事第三庭  審判長法  官  賴恭利
                                     法  官  陳思成
                                     法  官  楊曉惠
上正本證明與原本無異。
如不服本判決，應於送達後十日內向本院提出上訴狀（須附繕本
）。
                                     書記官  陳玲誼
中    華    民    國    97    年    6     月    17    日
附錄論罪科刑法條
刑法第339條
意圖為自己或第 3 人不法之所有，以詐術使人將本人或第 3 人
之物交付者，處五年以下有期徒刑、拘役或科或併科1000元以下
罰金。
以前項方法得財產上不法之利益或使第 3 人得之者，亦同。
前二項之未遂犯罰之。


司法院資訊處製作；財團法人民間司法改革基金會備份。
